臺灣新竹地方法院刑事判決　　　　　　　　　　　　　　八十九年度簡上字第二號
　　上　訴　人
　　即　被　告　丙○○
右列上訴人即被告因違反槍砲彈藥刀械管制條例案件，不服本院新竹簡易庭八十八年
度竹簡字第七○二號，中華民國八十八年十月二十一日第一審簡易判決（聲請簡易判
決處刑案號為八十八年度偵字第五二○五號），提起上訴，本院管轄第二審合議庭認
不得以簡易判決處刑，改依適用通常訴訟程序審理，自為第一審判決如左：
    主  文
原判決撤銷。
丙○○無罪。
    理  由
一、公訴意旨略以：被告丙○○與同案被告丁○○、乙○○及戊○○（以上三人業經
    本院於九十一年四月十五日判決在案）三人基於共同犯意聯絡，於八十八年七月
    二日七時許，未經許可，在新竹市○○路○段一百七十三巷巷口處之公共場所，
    無故結夥而攜帶十字弓一把及弓箭三支等物，由同案被告乙○○駕駛車牌號碼Ｌ
    Ｇ—五六五二號自小客車搭載其他三人，欲前往新竹市十八尖山地區打獵，途經
    上址時被警攔檢而當場查獲，並扣得上揭十字弓及弓箭等物，因認被告丙○○涉
    犯違反槍彈彈藥刀械管制條例第十五條第三款之罪嫌等語。
二、按犯罪事實應依證據認定之，無證據不得推定其犯罪事實，又無法證明被告犯罪
    者，應諭知無罪之判決，刑事訴訟法第一百五十四條、第三百零一條第一項分別
    定有明文。又認定不利於被告之事實，須依積極證據，苟積極證據不足為不利於
    被告事實之認定時，即應為被告有利之認定，更不必有何有力之證據，亦經最高
    法院著有判例（參見三十年上字第八一六號）。又認定犯罪事實所憑之證據，無
    論其為直接或間接證據，其為訴訟上之證明，必須達於一般之人均可得確信之程
    序，而無合理之懷疑存在時，始稱相當（最高法院八十一年度台上字第六九０號
    判決參照）。
三、本件公訴人認被告涉犯前開罪嫌，無非是以被告及其餘同案被告均供承不諱，且
    有扣案之十字弓一把及弓箭三支足資佐證，而該十字弓及弓箭經送鑑定結果亦屬
    槍砲彈藥刀械管制條例管制之十字弓，有新竹市警察局鑑定報告一份附卷足參等
    為其論據。訊據被告丙○○堅決否認有何違反槍砲彈藥刀械管制條例之犯行，辯
    稱：當時是乙○○要載伊去吃早餐，在東大路上碰到丁○○、戊○○，另外要載
    甲○○去車站坐車。伊不知道他們有要去打獵，也沒有注意聽他們說要去哪裡等
    語。經查：
  （一）本件原審於八十八年十月二十一日以八十八年度竹簡字第七○二號刑事簡易
        判決後，雖曾於八十八年十一月十九日送達上揭判決至被告位於新竹市○區
        ○○里○○鄰○○街五十四巷三十號四樓之住處，並寄存送達於湳雅派出所
        等情，固有送達證書一紙在卷足參，然被告自八十八年十月二十日起即因涉
        違反毒品危害防制條例案件入臺灣新竹看守所執行觀察、勒戒，嗣並經檢察
        官聲請而經本院裁定令入強制戒治處所施以強制戒治等情，有臺灣新竹地方
        法院檢察署刑案資料查註紀錄表、臺灣高等法院被告全國前案紀錄表及法務
        部在監在押資料表各一份在卷足稽，是上揭判決送達日期之八十八年十一月
        十九日斯時，被告係在監所，該送達即難認合法，嗣上揭刑事簡易判決於八
        十九年五月二十四日重新送達至臺灣桃園女子戒治所，有本院刑事庭八十九
        年十一月二十日新院錦刑智八八竹簡七○二字第四三九九七號函一份在卷足
        憑，是至此該判決之送達始為合法，亦應自斯時起計算上訴時間，而被告於
        八十九年五月三十日聲明上訴，有上訴狀一份在卷足憑，是被告之上訴應認
        合法，此合先敘明。
  （二）又查，本件被告和其他同案被告丁○○、乙○○及戊○○等共四人於上揭時
        地說好要去新竹市十八尖山地區打獵，並由被告丁○○攜帶十字弓及弓箭，
        嗣經警查獲時，被告乙○○所駕駛之前揭車輛後座有一把十字弓及弓箭三支
        等物等情，業據同案被告丁○○於警、偵訊時坦承不諱，且為同案被告乙○○及戊○○於偵訊時供承：上車就知道有，也知道要去十八尖山地區打獵等
        語，並經被告於偵訊時自承：上車後知道有十字弓及箭三支等語，復為證人
        即查獲警員己○○於本院調查時證述在卷，而上揭十字弓及弓箭經送新竹警
        察局鑑定結果，認係屬槍砲彈藥刀械管制條例列管之十字弓等情，亦有該局
        八十八年八月五日（八八）竹市警刑四字第四九七七號函一份在卷足稽。被
        告雖嗣於本院審理時翻異前供而辯稱：並不知情云云，同案被告丁○○並配
        合而供稱：他們並不知情，是警察攔檢時，伊才要乙○○加速逃逸，後來車
        子撞到安全島，伊把十字弓從袋子中拿出來打算要跑，所以十字弓及弓箭才
        會在外面。偵訊時是因毒癮發作，又想要趕快回去，才會如此說云云，然為
        警查獲當時，十字弓及弓箭是放在同案被告乙○○所駕駛前揭車輛後座下腳
        踏墊處，並沒有包裝，旁邊也沒有足以裝的袋子等情，為證人己○○證述明
        確，核與同案被告乙○○與戊○○於偵訊時所自承：上車時知道有弓箭，也
        知道要去打獵等情，及被告於偵訊時供述：上車後知道有十字弓及箭等情互
        核相符，況且本件查獲當時尚有證人甲○○在車上，其於警訊時亦陳述：並
        不知情，也不知道他們要去作甚麼等語，被告丁○○亦於偵訊供陳：除甲○○外，另三人均一起去打獵等語，互核相符，是以如被告於案發之前並不知
        悉同案被告丁○○帶著十字弓及弓箭上車，也非要同往十八尖山地區，則同
        案被告丁○○為何於偵訊當時並不澄清此情？反而供述：另三人（指乙○○
        、戊○○及丙○○）要一起去十八尖山等語，足認被告事後所為上開並不知
        悉之辯解，並不足採。
  （三）然查，刑法分則或刑法特別法中規定之結夥二人或三人以上之犯罪，應以在
    場共同實施或在場參與分擔實施犯罪之人為限，不包括同謀共同正犯在內，
        有最高法院七十六年台上字第七二一○號判例足資參照。又刑法分則或刑事
        特別法中規定之結夥二人或三人以上之犯罪，應以在場共同實施或在場參與
        分擔實施犯罪之人為限，此亦有最高法院八十五年度台上字第二六一號刑事
        判決足資參照。是以，所謂結夥是指一夥具有共同犯罪故意之人，結為一夥
        而共同實施或參與分擔實施犯罪而言，因此，各行為人間彼此均需具有犯意
        聯絡及以他人行為視為自己行為之行為分擔，自不待言。本案扣案之十字弓
        一把及弓箭三支原係同案被告丁○○所有，而被告原和同案被告乙○○在一
        起，後碰到同案被告戊○○及丁○○後，渠等方上車，丁○○上車時並將原
        本即攜帶之前開十字弓及弓箭一起帶上同案被告乙○○所駕駛之上揭車輛等
        情，為被告及同案被告乙○○及戊○○於本院調查時敘明在卷，足認渠等應
        係偶然巧遇，而非事先即約好要同往十八尖山地區打獵。而同案被告丁○○
        原本準備要去十八尖山地區打獵，另外三名被告也要一起去打獵等情，雖據
        同案被告丁○○於歷次警、偵訊時陳述在卷，然本案為警查獲當時，被告等
        人尚在前往十八尖山地區途中，且上揭弓箭亦係放在同案被告丁○○所坐之
        後座座位下之腳踏墊處，為證人即查獲警員己○○證述甚詳，足見上揭十字
        弓及弓箭係一直在同案被告丁○○之實際持有中。而被告和同案被告乙○○
        及戊○○均係在同案被告丁○○上車後才知道他有攜帶十字弓及弓箭，及意
        欲前往十八尖山山區等情，為被告及同案被告乙○○及戊○○分別於偵訊及
        本院調查時陳述明確，亦為同案被告丁○○所不否認，足見，渠等應係見同
        案被告丁○○要前往十八尖山，是以方才陪同前往，雖同案被告丁○○要前
        往十八尖山之目的—即係要持上揭扣案之弓箭從事打獵之行為甚為明確，然
        而被告及其餘同案被告乙○○、戊○○臨時起意陪同同案被告丁○○前往十
        八尖山地區之原因所在多有，欲一起打獵或純粹前往觀看抑或順道遊玩等均
        有可能，如此在被告等人是否均一致達成要持上揭扣案之十字弓及弓箭打獵
        之共識，是以上開十字弓及弓箭雖一直在同案被告丁○○實際持有中，其餘
        被告仍視同案被告丁○○之持有狀態亦為自己持有狀態尚有疑義之情況下，
        僅憑在同案被告乙○○所駕駛之前開車輛中扣得上揭十字弓及弓箭，同時被
        告於上車後同時知悉同案被告丁○○攜帶十字弓及弓箭區區等情，即遽為在
        車上之人均對持有十字弓及弓箭之犯行一節具有意思聯絡，並基於此共同犯
        意而以丁○○之持有視為自己之持有而具有行為分擔，因而該當共同結夥持
        有列管之刀械之認定，即嫌速斷。揆諸前開說明，本件既有被告僅係知悉同
        案被告丁○○要持上開十字弓及弓箭前往十八尖山地區打獵，閒來無事，是
        以單純基於同往觀看或順道遊玩之心方一起前往，而並非對持有上開十字弓
        及弓箭均已具犯意聯絡及行為分擔之合理懷疑，自難認已達被告所為確已該
        當槍砲彈藥刀械管制條例之結夥持有刀械犯行之確信。此外，復查無其他積
        極證據足資認定被告確有未經許可而結夥攜帶刀械之犯行，既不能證明被告
        犯罪，揆諸首揭規定、說明，自應為被告無罪之諭知。
四、被告被訴違反槍砲彈藥刀械管制條例公共危險之犯行，雖經聲請簡易判決處刑，
    並經本院新竹簡易庭以八十八年度竹簡字第七○二號簡易判決處刑在案，惟經本
    院管轄第二審合議庭認應諭知被告無罪之判決，有如前述，是本案不得以簡易判
    決處刑，應依刑事訴訟法第四百五十二條規定，改依適用通常訴訟程序審理，並
    準用刑事訴訟法第三百六十九條第二項規定，自為第一審判決，附此敘明。
五、又被告經合法傳喚，無正當理由不到庭，本院認本件係應諭知無罪之案件，爰不
    待其陳述逕行判決，併此敘明。
據上論斷，應依刑事訴訟法第四百五十二條、第四百五十五條之一第一項、第三項、
第三百六十九條第一項前段、第三百六十四條、第三百零一條第一項、第三百零六條
，判決如主文。
本案經檢察官林佳穎到庭執行職務。
中      華      民      國    九十一    年      六      月    二十四    日
                                臺灣新竹地方法院刑事第二庭
                                        審判長法  官  王  銘  勇
                                              法  官  蘇  嘉  豐
                                              法  官  楊  惠  芬
右正本證明與原本無異。
如不服本判決，應於判決送達後十日內向本院提出上訴狀（應附繕本），上訴於臺灣
高等法院。
                                              書記官  鄭  敏  郎
中      華      民      國    九十一    年      六      月    二十四    日
